臺灣臺中地方法院刑事判決
111年度金訴字第517號
公  訴  人  臺灣臺中地方檢察署檢察官
被      告  游睿濠


選任辯護人  賴韋捷律師
上列被告因詐欺等案件，經檢察官提起公訴（111年度偵字第718
5、7349號），及移送併辦（111年度偵字第12484號），因被告
於準備程序中就被訴事實為有罪之陳述，本院合議庭裁定由受命
法官獨任進行簡式審判程序，判決如下：
    主    文
丙○○犯如附表所示之罪，各處如附表所示之刑。應執行有期徒刑
貳年。
    犯罪事實
一、丙○○友人「李永傑」於民國110年9月間以欲介紹工作予丙○○
    為由，向丙○○借用金融帳戶，並要求丙○○依指示提領金融帳
    戶內之款項，丙○○依其智識及社會生活經驗，應可預見現今
    個人申請金融帳戶極為便利，實無向不具信賴關係之他人借
    用以取得金融帳戶使用之必要，可預見將金融帳戶資料交付
    或告知他人使用，而未加以闡明正常用途，極易被利用為與
    財產有關之犯罪工具。又詐欺集團多係利用他人金融機構帳
    戶，使被害民眾將受騙款項匯入各該帳戶，再由車手持金融
    卡或臨櫃提領帳戶內不明款項，規避檢警查緝，並藉此迂迴
    層轉之方式，製造金流斷點，隱匿詐騙所得之實際去向。且
    詐欺集團係需由多人縝密分工方能完成之組織性、集團性犯
    罪。故未加以闡明正常用途，無正當理由，率爾要求他人提
    供帳戶供使用，並依指示提領帳戶內之不明款項再送至指定
    地點之工作內容，可能係詐欺取財、洗錢犯罪計畫之一環，
    丙○○為賺取提領金額2％之報酬，竟仍基於縱使對方為詐欺集
    團犯罪組織，仍不違背其本意之不確定故意，加入「李永傑
    」、「曹家齊」所屬之三人以上，以實施詐術詐取他人財物
    為手段，具持續性、牟利性之詐欺集團組織（下稱本案詐欺
    集團），負責提供其所申設之金融帳戶供本案詐欺集團使用
    ，並依指示提領被害人遭詐欺後匯至其金融帳戶內贓款，再
    將之交付收水者之工作（丙○○參與犯罪組織部分，業先經臺
    灣臺南地方檢察署以111年度偵字第1325號提起公訴，經臺
    灣臺南地方方法院以111年度金訴字第117號為第一審判決，
    不在本案起訴範圍）。
二、丙○○即與「李永傑」、「曹家齊」及本案詐欺集團不詳成員
    （均無證據證明為少年），共同意圖為自己不法所有，基於
    三人以上共同冒用公務員名義詐欺取財、三人以上共同詐欺
    取財及隱匿詐欺取財犯罪不法所得去向、所在之洗錢之不確
    定故意犯意聯絡，先由本案詐欺集團不詳成員於附表所示時
    間，以附表所示之詐騙方式，詐騙附表所示之丁○○等3人，
    致其等陷於錯誤，依指示於附表所示之時間，匯款如附表所
    示款項至丙○○所申設之如附表所示之金融帳戶內。丙○○再依
    「李永傑」或「曹家齊」之指示，於附表所示之時、地提領
    款項後，將款項交付「李永傑」，由「李永傑」轉交上手，
    或放置指定地點，再由本案詐欺集團不詳成員拿取轉交上手
    ，藉此製造金流斷點，隱匿前揭詐欺取財犯罪不法所得之去
    向、所在，丙○○因此獲得新臺幣（下同）6000元之報酬。嗣
    因附表所示之被害人發覺受騙而報警處理，經警通知金融機
    構將如附表所示之金融帳戶列為警示帳戶，附表編號3所示
    之乙○○匯入之款項始未遭提領，此部分尚未生掩飾、隱匿詐
    欺犯罪所得之去向及所在之結果而未遂，繼經警循線查悉上
    情。
三、案經丁○○、乙○○、戊○○訴由臺中市政府警察局第六分局報告
    臺灣臺中地方檢察署檢察官偵查起訴。
    理    由
一、本案被告丙○○所犯係死刑、無期徒刑、最輕本刑為3年以上
    有期徒刑以外之罪，其於準備程序中就前揭被訴事實為有罪
    之陳述，經本院告知簡式審判程序之旨，並聽取公訴人、被
    告之意見後，經裁定進行簡式審判程序審理，則本案證據之
    調查，依刑事訴訟法第273條之2規定，自不受同法第159條
    第1項、第161條之2、第161條之3、第163條之1及第164條至
    第170條規定之限制。
二、認定犯罪事實所憑之證據及理由：
  ㈠上揭犯罪事實，業據被告坦承不諱（見本院卷第51、146頁）
    ，並經證人即告訴人丁○○（偵1504卷第67至69頁）、乙○○（
    偵1504卷第101至102頁）、戊○○（偵2135卷第23至25頁）證
    述綦詳，復有臺中市政府警察局第六分局偵查隊查處丙○○涉
    嫌詐欺案犯罪一覽表【被害人丁○○、乙○○】（見偵1504號卷
    第13頁《下同卷，逕引頁數》）、被告帳戶個資檢視（第61、
    97頁）、台新國際商業銀行110年10月13日台新作文字第110
    25932號函所附被告申設帳號00000000000000號帳戶之交易
    明細（第117至122頁）、中華郵政股份有限公司110年10月6
    日儲字第1100275246號函所附被告申設帳號00000000000000
    號帳戶之基本資料、網路銀行登錄資料、客戶歷史交易清單
    （第127至178頁）、被告至西屯郵局提領詐欺款項之監視器
    擷圖（第203至207頁）；員警職務報告（見偵2135號卷第13
    至14頁《下同卷，逕引頁數》）、臺中市政府警察局第六分局
    偵辦丙○○詐欺案被害人一覽表【被害人戊○○、乙○○】（第31
    頁）、被害人帳戶明細及車手提領時間一覽表（第33頁）、
    被告申設臺中西屯郵局帳號00000000000000號帳戶之客戶歷
    史交易清單（第35至38頁）、被告至西屯郵局提領詐欺款項
    之監視器畫面擷圖、路口監視器畫面擷圖、車行紀錄（第10
    9至112頁）、被告與詐騙集團成員間之微信對話紀錄擷圖（
    第113至117頁）；被告至台新銀行臨櫃提領詐欺款項之監視
    器擷圖（見偵7185號卷第35至40頁）；告訴人丁○○遭詐騙之
    資料：①臺中市政府警察局豐原分局合作派出所陳報單、受
    理各類案件紀錄表、內政部警政署反詐騙諮詢專線紀錄表、
    受（處）理案件證明單、受理詐騙帳戶通報警示簡便格式表
    、金融機構聯防機制通報單②郵政跨行匯款申請書、被告台
    新銀行帳戶資料、通話紀錄擷圖（見偵1504號卷第63至65、
    71至79、85至89頁《下同卷，逕引頁數》）；告訴人乙○○遭詐
    騙之資料：①臺中市政府警察局太平分局新平派出所受理各
    類案件紀錄表、內政部警政署反詐騙諮詢專線紀錄表、受理
    詐騙帳戶通報警示簡便格式表、受（處）理案件證明單、金
    融機構聯防機制通報單②郵政入戶匯款申請書（第99、103至
    109、113頁）；告訴人戊○○遭詐騙之資料：①內政部警政署
    反詐騙諮詢專線紀錄表、新北市政府警察局中和分局安平派
    出所受理詐騙帳戶通報警示簡便格式表、金融機構聯防機制
    通報單②板信商業銀行匯款申請書（見偵2135號卷第41至47
    頁）③新北市政府警察局中和分局安平派出所受（處）理案
    件證明單④通話紀錄、板信商業銀行存摺封面擷取照片（見
    偵7185號卷第83頁）附卷可佐，是足徵被告之自白確與事實
    相符，堪以採信。
　㈡綜上，本件事證明確，被告犯行洵堪認定，應依法論科。
三、論罪科刑：
  ㈠按人頭帳戶之存摺、提款卡等物既在犯罪行為人手中，於被
    害人匯款至犯罪行為人之人頭帳戶，迄警察受理報案通知銀
    行將該帳戶列為警示帳戶凍結其內現款時，犯罪行為人實際
    上既得領取，對該匯入之款項顯有管領能力，自屬既遂，應
    成立刑法第339條第1項之詐欺取財既遂罪（臺灣高等法院暨
    所屬法院97年法律座談會刑事類提案第13號意旨參照）。是
    核被告如附表編號1之所為，係犯刑法第339條之4第1項第1
    、2款之三人以上共同冒用公務員名義詐欺取財罪（下簡稱
    加重詐欺取財罪）及洗錢防制法第14條第1項之一般洗錢罪
    ；如附表編號2所示之所為，則係犯刑法第339條之4第1項第
    2款之三人以上共同犯詐欺取財罪（下簡稱加重詐欺取財罪
    ）及洗錢防制法第14條第1項之一般洗錢罪；另如附表編號3
    所示之所為，本案詐欺集團已對告訴人乙○○施用詐術，致其
    陷於錯誤，而匯款至被告所提供之郵局帳戶，並指示被告提
    領款項，欲藉此製造金流斷點，掩飾、隱匿上開不法犯罪所
    得去向、所在，顯已著手一般洗錢犯行之實施，然因經附表
    編號2、3所示之被害人察覺有異，報警處理，經警通知郵局
    將該帳戶列為警示帳戶，而圈存該帳戶內餘款98萬292元，
    致告訴人乙○○所匯至該帳戶之款項13萬元未遭提領，有如附
    表編號2、3所示之郵局帳戶客戶歷史交易清單在卷可按（見
    偵2135號卷第37至38頁），此時金流仍屬透明易查，形式上
    無從合法化其所得來源而未造成金流斷點，亦未能達到掩飾
    、隱匿此部分詐欺犯罪所得之去向及所在之結果，是此部分
    一般洗錢犯行應僅止於未遂階段。故核被告如附表編號3所
    示之所為，係刑法第339條之4第1項第1、2款之三人以上共
    同冒用公務員名義詐欺取財罪（下簡稱加重詐欺取財罪）及
    洗錢防制法第14條第2項、第1項之一般洗錢未遂罪。公訴意
    旨認被告此部分一般洗錢犯行已達既遂程度，尚有誤會，惟
    此僅行為態樣有既遂未遂之分，即無庸引刑事訴訟法第300
    條變更檢察官起訴之法條，附此敘明。
  ㈡被告、「李永傑」、「曹家齊」及本案詐騙集團不詳成員彼
    此間，就上開犯行，均有犯意聯絡及行為分擔，應論以共同
    正犯。
　㈢罪數之說明： 
　⒈被告分別於如附表編號1、2所示被害人受詐欺匯款後，多次
    提領贓款，隱匿詐欺取財犯罪不法所得之去向、所在之舉動
    ，各係為達隱匿同一被害人詐欺取財犯罪不法所得之去向、
    所在目的，各行為之獨立性均極為薄弱，難以強行分開，依
    一般社會健全觀念，應視為數個舉動之接續施行，合為包括
    之一行為予以評價，俱屬接續犯之單純一罪，應各論以一一
    般洗錢罪。
　⒉被告加入本案詐欺集團，最終目的係為取得被害人之財物，
    犯罪目的單一，且被告所為加重詐欺取財及一般洗錢等犯行
    ，具有行為局部之同一性，依一般社會通念，認應評價為一
    罪方符合刑罰公平原則，是被告所犯如附表編號1至3所示之
    加重詐欺取財及一般洗錢既遂、未遂罪，均應論以想像競合
    犯，依刑法第55條之規定，應各從一重之加重詐欺取財罪處
    斷。
　⒊被告所犯如附表編號1至3所示之所示3次加重詐欺取財罪，侵
    害不同被害人財產法益，犯意各別，各具獨立性，應予分論
    併罰。
　㈣刑之加重、減輕事由之說明：想像競合犯之處斷刑，本質上
    係「刑之合併」。其所謂從一重處斷，乃將想像競合犯組成
    之評價上數罪，合併為科刑一罪，其所對應之刑罰，亦合併
    其評價上數罪之數法定刑，而為一個處斷刑。易言之，想像
    競合犯侵害數法益者皆成立犯罪，論罪時必須輕、重罪併舉
    論述，同時宣告所犯各罪名，包括各罪有無加重、減免其刑
    之情形，亦應說明論列，量刑時併衡酌輕罪部分量刑事由，
    評價始為充足，然後依刑法第55條前段規定「從一重處斷」
    ，非謂對於其餘各罪可置而不論。因此，法院決定處斷刑時
    ，雖以其中最重罪名之法定刑，做為裁量之準據，惟於裁量
    其輕重時，仍應將輕罪合併評價在內（最高法院108年度台
    上字第4405、4408號判決參照）。次按已著手於犯罪行為之
    實行而不遂者，為未遂犯。未遂犯之處罰，以有特別規定者
    為限，並得按既遂犯之刑減輕之，刑法第25條定有明文。另
    犯洗錢防制法第14、15條之罪，在偵查或審判中自白者，減
    輕其刑，該條例第16條第2項亦定有明文。而所謂於偵查及
    審判中均自白，係指被告對於自己所為已經構成犯罪要件之
    事實，在偵查及審判中向有偵查、審判犯罪職權之公務員坦
    白陳述而言（最高法院107年度台上字第2237號判決參照）
    。查，被告如附表編號3所示之一般洗錢犯行止於未遂，另
    被告於審判中自白如附表1至3所示一般洗錢犯行，雖依前揭
    罪數說明，被告就如附表所示之犯行，均應從一重論處加重
    詐欺取財罪，然就如附表編號3所示一般洗錢未遂及如附表
    編號1至3所示自白一般洗錢輕罪原得減刑部分，本院於量刑
    時併予審酌。
　㈤臺灣臺中地方檢察署111年度偵字第12484號案件之犯罪事實
    ，因與本案被訴之犯罪事實即附表編號2所示部分為同一犯
    罪事實，屬事實上同一案件，本院自得併予審理。　
　㈥爰以行為人之責任為基礎，審酌被告為本案行為時無前科，
    素行良好，有臺灣高等法院被告前案紀錄表附卷可參，正值
    青年，明知詐欺犯罪在我國橫行多年，社會上屢見大量被害
    人遭各式詐欺手法騙取金錢，竟不思合法途徑賺取報酬，基
    於不確定故意加入本案詐欺集團犯罪組織（不在本案起訴範
    圍），提供金融帳戶供本案詐欺集團使用，並依指示提領如
    附表1至2所示之款項，致如附表所示編號1至3之被害人受騙
    損失前揭財物，並利用共犯間輾轉交付騙得現金之方式，製
    造金流斷點，藉此掩飾及隱匿本案詐欺所得去向與所在，以
    逃避國家追訴處罰，嚴重影響人與人間之信賴，並破壞社會
    治安，所為應予非難，惟非居於核心地位，僅係聽從指令參
    與犯罪之輔助角色，獲得報酬6000元（詳後敘述），犯後之
    初否犯行，終知坦承犯行，尚有悔意，且慮及被告於審判中
    自白一般洗錢犯行，及如附表編號3所示之一般洗錢犯行未
    遂，原得減輕其刑之規定，兼衡被告已與告訴人丁○○成立調
    解，現已給付第一期賠償金額6000元，此據告訴人丁○○供述
    明確（見本院卷第147頁），並有本院調解程序筆錄附卷可
    佐（見本院卷第131至132頁）；另因與告訴人戊○○調解條件
    差距過大，無法成立調解，有本院臺中簡易庭調解事件報告
    書附卷可參（見本院卷第111頁），而告訴人戊○○已於本案
    刑事訴訟程序附帶提起民事訴訟，請求被告賠償其損害（本
    院繫屬案號：111年度附民字第603號），是告訴人戊○○所受
    損害可於該程序獲得救濟，暨被告自陳之智識程度及生活狀
    況（見本院卷第147頁）等一切情狀，分別量處如主文所示
    之刑，並審酌被告所犯之上開3罪，犯罪手段與態樣相同，
    同為侵害財產法益，且各罪所擔任之角色均相同，乃加入同
    一詐欺集團所為，屬同期間之犯罪，並參諸刑法第51條第5
    款係採限制加重原則，而非累加原則之意旨，定其應執行之
    刑。
　㈦沒收之說明：
　⒈犯洗錢防制法第14條之罪，其所移轉、變更、掩飾、隱匿、
    收受、取得、持有、使用之財物或財產上利益，沒收之，洗
    錢防制法第18條第1項前段定有明文，而關於犯罪行為人犯
    洗錢防制法第14條之罪，其所掩飾、隱匿之財物本身僅為洗
    錢之標的，難認係供洗錢所用之物，故洗錢行為之標的除非
    屬於前置犯罪之不法所得，而得於前置犯罪中予以沒收者外
    ，既非本案洗錢犯罪之工具及產物，亦非洗錢犯罪所得，尤
    非違禁物，尚無從依刑法沒收規定予以宣告沒收，自應依上
    開第18條第1項前段規定予以宣告沒收。且此規定係採義務
    沒收主義，祇要合於前述規定，法院即應為相關沒收之諭知
    ，然該洗錢行為之標的是否限於行為人者始得宣告沒收，法
    無明文，是從有利於被告之認定，倘法條並未規定「不問屬
    於犯罪行為人與否均沒收」時，自仍以屬於被告所有者為限
    ，始應予沒收（最高法院100年度台上字第5026號判決參照
    ）。查，被告所取得之被害人遭詐欺贓款，固為洗錢防制法
    第14條第1項之洗錢罪所隱匿之財物，惟被告已將之轉交「
    李永傑」或置放指定地點，要難認屬被告所有之財物，亦無
    證據證明被告對之有事實上處分權，自無從依洗錢防制法第
    18條第1項規定宣告沒收。
　⒉另被告因本案獲得報酬6000元一節，固據被告自承在卷（見
    本院卷第51頁），惟被告已給付告訴人丁○○第一期賠償金額
    6000元，堪認犯罪所得已返還被害人，此部分爰依刑法第38
    條之1第5項規定，不予宣告沒收或追徵，併予敘明。
據上論斷，應依刑事訴訟法第273條之1第1項、第299條第1項前
段，洗錢防制法第14條第1項、第2項、第16條第2項，刑法第11
條前段、第28條、第339條之4第1項第1款、第2款、第25條第2項
、第55條、第51條第5款，刑法施行法第1條之1第1項，判決如主
文。
本案經檢察官鄒千芝提起公訴及移送併辦，檢察官甲○○到庭執行
職務。
中　　華　　民　　國　　111 　年　　8 　　月　　25　　日
                  刑事第八庭    法  官  陳鈴香
以上正本證明與原本無異。
如不服本判決應於收受送達後20日內向本院提出上訴書狀，並應
敘述具體理由；其未敘述上訴之理由者，應於上訴期間屆滿後20
日內向本院補提理由書（均須按他造當事人之人數附繕本），「
切勿逕送上級法院」。
告訴人或被害人如不服判決，應備理由具狀向檢察官請求上訴，
上訴期間之計算，以檢察官收受判決正本之日起算。
　　　　　　　　　　　　　　　　書記官  林美萍
中　　華　　民　　國　　111 　年　　8 　　月　　26　　日
附錄論罪科刑法條：
洗錢防制法第2條
本法所稱洗錢，指下列行為：
一、意圖掩飾或隱匿特定犯罪所得來源，或使他人逃避刑事追訴
    ，而移轉或變更特定犯罪所得。
二、掩飾或隱匿特定犯罪所得之本質、來源、去向、所在、所有
    權、處分權或其他權益者。
三、收受、持有或使用他人之特定犯罪所得。
洗錢防制法第14條
有第二條各款所列洗錢行為者，處7年以下有期徒刑，併科新臺
幣5百萬元以下罰金。
前項之未遂犯罰之。
前二項情形，不得科以超過其特定犯罪所定最重本刑之刑。
中華民國刑法第339條之4
犯第339條詐欺罪而有下列情形之一者，處1年以上7年以下有期
徒刑，得併科1百萬元以下罰金：
一、冒用政府機關或公務員名義犯之。
二、三人以上共同犯之。
三、以廣播電視、電子通訊、網際網路或其他媒體等傳播工具，
    對公眾散布而犯之。
前項之未遂犯罰之。
附表：時間/民國、金額/新臺幣
編號 被害人/是否告訴 詐騙之時間及方法 匯款時間 匯款金額 人頭帳戶 車手提領時間 提款地點 提款金額 罪名、宣告刑及沒收 1 丁○○/是 於110年9月17日10時許，分別冒用健保局人員、員警、檢察官名義，撥打電話予乙○○，佯稱因乙○○健保遭人違規使用，需將款項匯入指定之金融帳戶監管，待調查完畢後再行返還云云，致使乙○○陷於錯誤，依指示匯款。 110年9月17日11時36分 43萬6000元 台新銀行敦南分行帳號00000000000000號帳戶 ①110年9月17日11時36分12時52分 ②同日12時59分、13時 ③同日15時25分、27分 ①臺中市○○區○○路0段00號台新銀行北臺中分行 ②不詳 ③不詳 ①臨櫃提領40萬元 ②ATM提領2萬元、1萬6000元 ③LINEPAY轉帳5萬元、5萬元至其他銀行帳戶 丙○○犯三人以上共同冒用公務員名義詐欺取財罪，處有期徒刑壹年肆月。 2 戊○○/是 於110年9月17日11時冒用戊○○之女林俞慧，撥打電話予戊○○，佯稱欲借款買房等語，致使戊○○陷於錯誤，依指示匯款。 110年9月17日11時45分 100萬元 臺中西屯郵局00000000000000號帳戶（嗣圈存餘款98萬292元）  110年9月17日15時13分、14分、15分 臺中市○○區○○路0段000號臺中西屯郵局 6萬元、6萬元、3萬元 丙○○犯三人以上共同詐欺取財罪，處有期徒刑壹年伍月。 3 乙○○/是 於110年9月17日13時14分，分別冒用健保局人員、員警、檢察官名義，撥打電話予乙○○，佯稱因乙○○健保遭人違規使用，需將款項匯入指定之金融帳戶監管，待調查完畢後再行返還云云，致使乙○○陷於錯誤，依指示匯款。 110年9月17日14時14分 13萬元  未及提領   丙○○犯三人以上共同冒用公務員名義詐欺取財罪，處有期徒刑壹年貳月。